臺灣士林地方法院刑事判決　　　　　　　 99年度易字第237號
公　訴　人　臺灣士林地方法院檢察署檢察官
被　　　告　林管阿弟
選任辯護人　岳珍律師
上列被告因重利案件，經檢察官提起公訴（98年度偵字第16127
號），本院判決如下：
    主  文
林管阿弟無罪。
    理  由
一、公訴意旨略以：一、被告林管阿弟依一般社會生活經驗，本
    可預見將自己申辦之市內電話門號提供予真實年籍姓名不詳
    之人使用，可能幫助他人遂行犯罪並逃避執法人員查緝，竟
    以縱使如此亦不違反其本意之幫助重利不確定故意，於民國
    94 年7月26日，在臺北市○○路○ 段42號中華電信股份有限
    公司（下稱中華電信）臺北南區營運處申請00-00000000 市
    內電話門號（該門號於97年9 月24日設定遙控指定轉接；98
    年4 月1 日改號為00-00000000 ）後，於不詳時間、地點，
    以不詳之代價提供予真實年籍姓名不詳經營地下錢莊之人使
    用，之後該人又提供予集團中真實年籍姓名不詳綽號「大飛
    」之成年男子及被告徐章展（現由本院通緝中）使用。二、
    被告徐章展與「大飛」收受被告林管阿弟、林永和（本院已
    審結）之上開門號及羅文明（另行通緝）申辦之0000000000
    號行動電話門號、廖炳川（另行通緝）申辦之中國信託商業
    銀行股份有限公司（下稱中信銀行）淡水簡易型分行帳號：
    000000000000 號 帳戶後，共同基於重利之犯意聯絡，於98
    年4 月間，在報紙刊登借貸廣告吸引民眾借貸，適祖露祖露
    戴拉灣因資金週轉不靈亟需用錢，撥打該廣告上所留市內電
    話號碼即被告林管阿弟申辦之00-00000000 門號聯絡借款事
    宜，自稱「黃先生」之被告徐章展與「大飛」及另1 名真實
    年籍姓名不詳之成年男子旋即前往新北市○○市○○路150
    巷21號8 樓祖露祖露戴拉灣住處，乘祖露祖露戴拉灣亟需用
    錢之急迫狀況貸予祖露祖露戴拉灣新臺幣（下同）7 萬元，
    並約定10天為1期 ，每期利息1 萬元之顯不相當重利（月息
    約42分），且當日預扣5,000 元利息，並要求祖露祖露戴拉
    灣將利息匯入前開廖炳川申辦之中信銀行淡水簡易型分行帳
    戶，又要求祖露祖露戴拉灣提出國民身分證供影印及簽發本
    票，之後被告徐章展以上開羅文明、被告林永和申辦之0000
    000000、0000000000號行動電話門號，「大飛」則以上開被
    告林管阿弟、林永和申辦之00-00000000 室內電話門號及00
    00000000行動電話門號與祖露祖露戴拉灣聯繫繳息事宜，祖
    露祖露戴拉灣自98年4 月22日起從其名下之中華郵政股份有
    限公司（下稱中華郵政）茂林郵局帳號：00000000000000號
    帳戶，陸續以跨行轉帳或電匯之方式繳息共7 萬元，自98年
    7 月間起改以當面付現之方式繳息共6 萬元。嗣祖露祖露戴
    拉灣無力支付高額利息，報警處理，於98年9 月22日18時30
    分許，在臺北市○○區○○路120 號前查獲欲向祖露祖露戴
    拉灣收取利息之被告徐章展，始循線查獲上情。因認被告林
    管阿弟涉犯刑法第30條第1 項前段、第344 條之幫助重利罪
    嫌。
二、按犯罪事實應依證據認定之，無證據不得認定其犯罪事實；
    不能證明被告犯罪者，應諭知無罪之判決，刑事訴訟法第15
    4 條第2 項、第301 條第1 項分別定有明文。又按刑事訴訟
    法第161 條第1 項規定檢察官就被告犯罪事實，應負舉證責
    任，並指出證明之方法。對於其所訴之被告犯罪事實，應負
    提出證據及說服之實質舉證責任，倘所提出之證據，不足為
    被告有罪之積極證明，或其闡明之證明方法，無從說服法官
    以形成被告有罪之心證，基於無罪推定之原則，自應為被告
    無罪判決之諭知。而所謂認定犯罪事實之證據，係指足以認
    定被告確有犯罪行為之積極證據而言，如未發現相當證據，
    或證據不足以證明，自不能以推測或擬制之方法，以為裁判
    基礎（最高法院40年臺上字第86號判例要旨參照）。另認定
    犯罪事實所憑之證據，雖不以直接證據為限，間接證據亦包
    括在內；然而無論直接或間接證據，其為訴訟上之證明，須
    於通常一般之人均不致有所懷疑，而得確信其為真實之程度
    者，始得據為有罪之認定，倘其證明尚未達到此一程度，而
    有合理之懷疑存在時，事實審法院復已就其心證上理由予以
    闡述，敘明其如何無從為有罪之確信，因而為無罪之判決，
    尚不得任意指為違法（最高法院76年臺上字第4986號判例要
    旨參照）。
三、公訴意旨認被告林管阿弟涉犯上開幫助重利犯行，無非係以
    ：(一)被告林管阿弟於警詢及偵查中之供述、(二)告訴人祖露祖
    露戴拉灣於警詢及偵查中之指述、(三)告訴人祖露祖路戴拉灣
    中華郵政茂林郵局之存簿交易明細影本、同案被告廖炳川上
    開中信銀行淡水簡易型分行帳戶之開戶資料及歷史交易查詢
    報表各1 份、(四)中華電信股份有限公司臺灣北區電信分公司
    臺北北區營運處99年4 月2 日北北服二股字第99密查045 號
    函暨附件即被告林管阿弟所申辦之市內電話門號00-0000000
    0 門號申請書、繳費記錄、公務電話紀錄、遙控指定轉接說
    明書各1 份、(五)臺北市政府警察局大安分局99年4 月13日北
    市警安分刑字第09931185200 號函暨所附之查訪表1 張等，
    為其主要論據。訊據被告林管阿弟固坦承有向中華電信申請
    00-00000 000市內電話門號及前往中華電信將該門號於98年
    3 月31日改號為00-00000000 等情，惟堅決否認有何幫助重
    利之犯行，辯稱：伊將系爭市內電話門號變更號碼後，即提
    供給伊兒子林金祥使用，伊沒有將系市內電話門號提供給不
    詳人士，且伊不認識徐章展等人等語。經查：
    (一)被告林管阿弟於94年7 月26日，向中華電信申辦00-00000
      000 市內電話門號，於97年9 月24日設定遙控轉接，嗣於
      97年11月7 日將上開門號改號為00-00000000 ，復於98年
      3 月31日又改號為00-00000000 等情，業經被告所坦認，
      並有中華電信股份有限公司臺灣北區電信分公司臺北北區
      營運處99年4 月2 日北北服二股字第99密查045 號函暨檢
      附之市內電話門號00-00000000 門號申請書、繳費記錄、
      公務電話紀錄、遙控指定轉接說明書各1 份及中華電信股
      份有限公司臺灣北區電信分公司臺北營運處第三服務中心
      100 年5 月31日北三服二字第100 密查055 號函暨檢附之
      市○○路業務租用/ 異動申請書（市內電話）2 份在卷可
      憑（見98年度偵字第18127 號卷第167 頁至第174 頁、見
      本院易字卷(一)第166 頁至第170 頁），且被害人祖露祖露
      戴拉灣因資金週轉不靈急需用錢，而於98年4 月2 中旬見
      蘋果日報刊載借錢之廣告，遂撥打廣告上之聯絡電話00-0
      0000000 聯繫借貸事宜，並與自稱「黃先生」之徐章展約
      在伊住處見面，伊要借7 萬元，徐章展表示要先扣5 千元
      ，實拿6 萬5 千元，每10天為1 期，收取1 萬元利息，並
      要簽立15萬元本票，伊因缺錢而向其借貸，伊嗣後給付利
      息都是以匯款方式支付等情，亦據祖露祖露戴拉灣於警詢
      、偵訊時證述綦詳（見本院易字卷(一)第142 頁至第144 頁
      、98年度偵字第16127 號卷第235 頁至第236 頁），復有
      祖露祖露戴拉灣之郵局存摺交易明細影本、廖炳川之上開
      中信銀行淡水簡易型分行帳戶之開戶資料及歷史交易查詢
      報表各1 份附卷可稽（見98年度偵字第16127 號卷第39頁
      至第43頁、第135 頁至第146 頁），足認重利集團成員確
      有使用被告林管阿弟之申辦之00-00000000 市內電話供做
      重利犯罪聯繫使用。
    (二)被告林管阿弟雖於警詢供稱：伊曾經與人在臺北市合夥經
      營卡拉OK店，有申請電話使用，但電話號碼幾號伊不清楚
      ，申裝地點伊不確定，只知道卡拉OK店開在一處巷子內大
      樓樓上，詳細地址不清楚，該卡拉OK店在3 、4 年前已拆
      夥結束結束營業，當時店內生財器具被合夥人搬空，伊一
      沒想到要去辦停話手續等語（見98年度偵字第16127 號卷
      第18頁至第21頁），復於偵訊時供稱：伊為經營卡拉店生
      意而申辦市內電話，只經營4 、5 個月就結束營業，電話
      費都是由伊依據帳單繳納，後來沒收到單據，就沒繳納，
      公司結束後，伊只繳納過2 、3 次。伊在卡拉OK結束後10
      餘天，以退費為由向中華電信申請，該台電話伊一直放在
      店內等語（見98年度偵字第16127 號卷第86頁至第87頁）
      ，被告林管阿弟前開辯解，固有前後不一致之處，然被告
      林管阿弟為民國23年出生，接受警詢、偵訊時，已達75歲
      ，且其不識字，有被告林管阿弟之法務部戶役政連結作業
      系統表存卷可參（見98年度偵字第16127 號卷第95頁），
      對於案發時高齡75歲且未曾就學之被告，對過去曾發生之
      事有記憶模糊不清或混淆之情事，亦非悖於常情，誠難以
      被告之供述有前後矛盾情形，即率爾推論被告有不法犯意
      及犯行。
    (三)被告林管阿弟辯稱將系爭電話更改號碼，係為提供給兒子
      林金祥使用，業據證人林金祥於本院審理時結證稱：伊有
      跟伊母親即被告林管阿弟去變換過2 次號碼。因為號碼不
      好記，所以才換號碼，換了以後伊還是沒有使用，後來號
      碼還是不好記，又換號碼，是伊要求被告林管阿弟將2 支
      電話提供給伊使用。辦理電話異動申請的事情，是伊做決
      定的，伊告訴被告電話號碼筆劃不吉利，叫被告去換，2
      次都是這樣。被告跟伊去辦電話號碼異動，並無收取費用
      ，亦未獲得任何利益。將市內電話0000-0000 在97年11月
      7 日變更為0000-0000 ，號碼是伊所選，但選完後伊無拿
      去使用。後來因為0000-0000 筆劃不吉利，所以伊想要換
      掉。98年3 月31日跟被告將00000000變更號碼為0000-000
      0 也是伊決定，但伊沒有使用0000-0000 ，也是放在那邊
      等語（見本院易字卷(二)第55頁至第57頁），至證人林金祥
      於本院審理時證述情節，關於系爭市內申設地點固與卷內
      裝機地點不符，然因證人林金祥於98年9 月3 日至同年11
      月19日、99年11月22日起迄今，均在監執行，有證人林金
      祥之臺灣高等法院被告前案紀錄表在卷可參（見本院易字
      卷(二)第14頁至第34頁），證人林金祥與被告林管阿弟應無
      勾串之可能，而證人林金祥雖為被告林管阿弟之子，然幫
      助重利為輕罪，衡情證人林金祥應無甘冒自身觸犯偽證罪
      之重罪風險而蓄意偏頗被告林管阿弟之理，其證言應屬可
      信，是被告林管阿弟上開辯解，核與證人林金祥證述相符
      ，堪以採信，是被告林管阿弟將系爭市內電話提供予其子
      林金祥使用，尚難遽認有何幫助重利之不法犯意。
    (四)綜上所述，檢察官所提出之證據不足以證明被告有幫助重
      利犯行，無法使本院形成有罪之確證，揆諸前揭規定及判
      例意旨，自應為有利於被告之認定。此外復查無其他積極
      證據，足以證明被告有何公訴意旨所指之幫助重利犯行，
      自應為被告無罪之諭知。
據上論斷，應依刑事訴訟法第301 條第1 項，判決如主文。
本案經檢察官顏珮珊到庭執行職務。
中    華    民    國   100    年    7     月    29    日
                  刑事第八庭法  官  高雅敏
以上正本證明與原本無異。
如不服本判決應於收受送達後10日內向本院提出上訴書狀，並應
敘述具體理由。其未敘述上訴理由者，應於上訴期間屆滿後20日
內向本院補提理由書( 均須按他造當事人之人數附繕本)「 切勿
逕送上級法院」。
                            書記官  陳映羽
中    華    民    國   100    年    8     月    1     日